臺灣士林地方法院民事判決
110年度再易字第27號
再審  原告  宏國大鎮社區管理委員會
法定代理人  徐銓昇
再審  被告  陳識元
上列當事人間請求損害賠償事件，再審原告對於中華民國110年4
月29日本院109年度簡上字第97號第二審確定判決提起再審之訴
，本院判決如下：
    主  文
再審之訴駁回。
再審訴訟費用由再審原告負擔。
    事實及理由
一、再審原告之法定代理人原為張瑞清，嗣於本院審理中變更為
    徐銓昇，此有新北市區公所函文（見本院卷第77頁）在卷可
    考，並由徐銓昇具狀聲明承受訴訟（見本院卷第75頁），核
    與民事訴訟法第170條、第175條第1項及第176條規定相符，
    應予准許。
二、再審原告以本院109年度簡上字第97號確定判決（下稱原確
    定判決）有民事訴訟法第496條第1項第1款適用法規顯有錯
    誤情形、第2款判決理由與主文顯有矛盾及同法第497條就足
    影響於判決之重要證物，漏未斟酌之再審事由，提起再審之
    訴，係以：
　㈠再審被告確有參與民國104年9月22日宏國大鎮社區（下稱系
    爭社區）第18屆管理委員會第7次臨時會議（下稱系爭會議
    ）決議，並議決通過臺灣高等法院103年度上字第894號確定
    判決之訴訟費用由再審原告支出之提案（下稱系爭決議）。
    再審被告確有參與系爭會議，以不實訊息陷參與人員於錯誤
    ，致參與人員作出違反自由意志之系爭決議；且再審被告對
    於系爭會議具相當控制力，又故意未參與違法決議，此均屬
    民法第185條第1項之共同侵權行為，其對再審原告因處理委
    任事務有過失，或因逾越權限之行為致生損害，應對再審原
    告依民法第544條負受任人之賠償責任。原確定判決未論及
    此，亦未類推適用公司法第23條第1項、第193條規定，均係
    消極不適用法規，而係適用法規顯有錯誤（下稱再審事由㈠
    ）。
　㈡再審原告所提系爭會議簽到表，可證明再審被告構成共同侵
    權行為之事實，須於裁判前令當事人就此項事實有辯論之機
    會，程序上始為合法，如未曉諭當事人為辯論，而就該事實
    採為裁判之基礎者，違反論理、自然、經驗法則，其裁判即
    屬違背法令，並有斷章取義漏未斟酌之情，而違反合法聽審
    與關於自由心證之規定。且再審被告有違背公益之情，原審
    未本於職權探知對本案情況與證據完全斟酌，適用法規自屬
    顯有錯誤。又基於「共同訴訟人獨立原則」，無必要使共同
    訴訟人間彼此產生互相牽制之效果（下稱再審事由㈡）。　
　㈢本件有證據證明原確定判決有足以影響於判決之重要證物漏
    未斟酌之情形，而有民事訴訟法第497條之再審事由。自應
    傳訊證人加以證明再審被告有實際參與決議，而應負共同侵
    權行為之責任（下稱再審事由㈢）。
　㈣原確定判決謂：「上訴人如認前述第18屆第7次管理委員會臨
    時會議所為決議內容違反法令或規約而有侵害宏國大鎮社區
    權益之情事，應檢附相關事證另向作成決議之管理委員訴請
    賠償，方屬正辦」等語。然再審被告如有參與系爭決議，屬
    於共同侵權行為成員之一，再行起訴勢將違反一事不再理之
    原則，該判決理由與主文顯有矛盾等語（下稱再審事由㈣）
    。
　㈤並聲明：㈠原判決廢棄；㈡再審被告應賠償再審原告新臺幣44
    萬2,104元本息。
三、本院之判斷
　㈠再審事由㈠、㈡部分
　　⒈民事訴訟法第496條第1項第1款所謂適用法規顯有錯誤，係
      指確定判決所適用之法規顯然不合於法律規定，或與司法
      院現尚有效之大法官解釋顯然違反，或消極不適用法規，
      顯然影響判決者而言，並不包括取捨證據失當、漏未斟酌
      證據、認定事實錯誤及在學說上諸說併存發生法律上見解
      歧異或判決不備理由之情形（最高法院90年台再字第27號
      判決意旨參照）。
　　⒉經查，原確定判決本於其職權認定再審被告依系爭決議簽
      核動支款項，乃基於主任委員即再審原告之代表人之職務
      義務所為，尚難認其就此有何逾越權限之行為，且再審被
      告並未參與系爭決議之投票，僅本於主任委員之職務義務
      而依管理委員會決議簽核動支款項之再審被告，亦難認再
      審被告對於系爭決議之作成有何逾越權限，或基於故意、
      過失侵害再審原告權利情事存在之事實，判斷再審原告依
      民法第544條關於委任契約之規定以及民法第184條關於侵
      權行為之規定，請求再審被告負損害賠償責任，並非可採
      。再審原告主張原確定判決漏未適用共同侵權行為及民法
      第544條受任人賠償責任之規定，又稱原確定判決未本於
      職權探知對本案情況與證據完全斟酌，核均係就原確定判
      決證據取捨及事實認定再為指摘，自不能認為原確定判決
      有所指民事訴訟法第496條第1項第1款所謂適用法規顯有
      錯誤之再審事由。
　　⒊法院不得就當事人未聲明之事項為判決，民事訴訟法第388
      條規定甚明。依原確定判決，再審原告於前訴訟程序中所
      主張之訴訟標的，並未包含民法第185條共同侵權行為損
      害賠償請求權，原確定判決自無從斟酌再審原告所未主張
      之民法第185條規定。再審意旨以原審未命其就是否構成
      共同侵權行為辯論，亦未審酌是否構成共同侵權行為等節
      ，主張原確定判決有適用法規顯有錯誤情形，亦無理由。
　　⒋管理委員與公寓大廈區分所有權人間，係屬委任契約關係
      ，而委任契約之受任人應盡之注意義務，與對於本人應負
      之賠償責任，民法第535條及第544條業已規定甚明，並無
      立法者漏未規定之法律漏洞存在，自不生類推適用公司法
      第23條第1項、第193條規定之問題。再審原告以原確定判
      決未類推適用該等條文，指摘原確定判決適用法規顯有錯
      誤，同非可採。
　　⒌依原確定判決記載，該案兩造各僅一名當事人，並無共同
      訴訟情形，再審論旨主張基於「共同訴訟人獨立原則」，
      無必要使共同訴訟人間彼此產生互相牽制之效果等語，實
      與原確定判決無關，其此部分主張，亦難憑採。
　㈡再審事由㈢部分　　
　　⒈聲請再審，應依民事訴訟法第507條準用第501條第1項第4
      款規定表明再審理由，此為必須具備之程式。所謂表明再
      審理由，必須指明確定裁定有如何合於法定再審事由之具
      體情事，始為相當；倘僅泛言有何條款之再審事由，而無
      具體情事者，尚難謂已合法表明再審理由。如未表明再審
      理由，法院無庸命其補正（最高法院110年度台聲字第234
      號裁定意旨參照）。
　　⒉經查，再審論旨僅泛稱：「證據證明第二審有足以影響於
      判決之重要證物漏未斟酌之情形」等語（見本院卷第12頁
      ），又稱重要證物「即再審被告實際有參與決議故而屬於
      共同侵權行為之成員」等語（見本院卷第28頁）。然再審
      被告是否有參與系爭決議及共同侵權行為，核係再審原告
      主張之事實，並非證據。再審原告就其所指原確定判決所
      未斟酌之重要證物為何，並未具體指明，自難認其此部分
      再審之訴為合法。
　㈢再審事由㈣部分　　
　　⒈當事人於提起再審之訴後，雖非不得補提其他再審事由，
      然仍應於不變期間內為之。故當事人追加之原因事實，倘
      可據以獨立提起另一再審之訴，而非原已提起再審之訴之
      補充者，自須受30日不變期間之限制（最高法院102年度
      台抗字第71號民事裁定意旨參照）。
　　⒉再審之訴，應於30日之不變期間內提起；前項期間，自判
      決確定時起算，判決於送達前確定者，自送達時起算；其
      再審之理由發生或知悉在後者，均自知悉時起算，民事訴
      訟法第500條第1項、第2項前段定有明文。原確定判決係
      於110年5月3日將正本交付送達，於110年5月7日當事人最
      後收受裁判，業經本院調取上開事件辦案進行簿核明無訛
      （見本院卷第49頁）。再審原告於110年6月2日對原確定
      判決提起再審之訴（見本院卷第12頁），主張原確定判決
      有民事訴訟法第496條第1項第1款適用法規顯有錯誤及同
      法第497條就足以影響判決之重要證物未予斟酌之再審事
      由。嗣於110年7月5日「民事再審補訴狀」中，方主張原
      確定判決有同法第496條第1項第2款判決理由與主文顯有
      矛盾之再審事由，由於此款再審事由係判決送達時即可知
      悉，再審原告執此事由提起再審之訴時，顯已逾30日之不
      變期間，依據前開說明，顯難認其此部分之再審之訴為合
      法。
四、綜上所述，再審原告主張原確定判決有民事訴訟法第496條
    第1項第2款、第497條之再審事由而提起本件再審之訴，為
    不合法；其以原確定判決有同法第496條第1項第1款之再審
    事由提起本件再審之訴，為顯無理由，爰不經言詞辯論，逕
    以判決駁回之。
五、據上論結，本件再審之訴為一部不合法，一部無理由，依民
    事訴訟法第78條，判決如主文。 
中　　華　　民　　國　　111 　年　　6 　　月　　23　　日
                  民事第一庭審判長法  官  蕭錫証
                                  法  官  劉瓊雯
            　　　　　　　      　法  官  江哲瑋
以上正本證明與原本無異。
本判決不得上訴。
中　　華　　民　　國　　111 　年　　6 　　月　　23　　日
                                  書記官  張祐誠